【裁判字號】    98,抗,1411
【裁判日期】    990514
【裁判案由】    確認派下權存在
【裁判全文】
臺灣高等法院民事裁定                  98年度抗字第1411號
抗  告  人  祭祀公業法人桃園縣游仕參
法定代理人  壬○○
上列抗告人因與相對人丙○○等間確認派下權存在事件，對於中
華民國98年7 月28日臺灣桃園地方法院97年度訴字第2112號裁定
提起抗告，本院裁定如下：
    主  文
抗告駁回。
抗告訴訟費用由抗告人負擔。
    理  由
一按訴訟標的之價額，由法院核定；核定訴訟標的之價額，以起
  訴時之交易價額為準，無交易價額者，以原告就訴訟標的所有
  之利益為準，民事訴訟法第77之1條第1項、第2 項分別定有明
  文。又計算上訴利益，應就上訴聲明範圍內之訴訟標的，依起
  訴時之價額定之（最高法院31年抗字第690 號判例參照）。再
  確認祭祀公業派下權存在與否事件，係因財產權而起訴，其訴
  訟標的價額之核定，應依該祭祀公業之總財產價額中訟爭派下
  權所佔之比例計算價額（最高法院72年台抗字第371 號判例意
  旨參照）。而訴訟標的之價額，應以該土地起訴時之交易價額
  為準者，如無實際交易價額，當事人復未能釋明訴訟標的之市
  價，供法院核定訴訟標的之價額，法院亦未命鑑定訴訟標的之
  價額，則以起訴時訴訟標的物之土地當期公告現值參採為市場
  交易價額，而核定訴訟標的之價額，即屬允洽。
二抗告意旨略以：本件為確認祭祀公業派下權存在事件，其訴訟
  標的價額之核定，雖應依祭祀公業總財產價額中訟爭派下權所
  佔比例，計算其價額，惟抗告人之部分土地存有甲○○○○，
  該部分土地價值應扣除租約價值，而以地價之0.625 計算之；
  又相對人丙○○、丁○○、己○○、戊○○（下稱丙○○等 4
  人）雖主張其派下比例分別為0.005、0.005、0.0025、0.0025
  ，惟派下員乙○之養父辛○○另有兄弟庚○○，是相對人丙○
  ○等4人所主張之派下比例應以2分之1計算等語。惟查：
(一)本件相對人丙○○等4 人在原法院起訴後，業經原法院判決確
  認相對人丙○○等4 人對抗告人之派下權存在，並駁回相對人
  丙○○等4 人其餘之訴，抗告人不服，提起上訴。而依首揭說
  明，本件訴訟標的價額應以起訴時抗告人之總財產價額中訟爭
  派下權所佔之比例計算，因抗告人之總財產價額並無交易價額
  ，原法院乃參酌相對人陳報及提出之土地登記簿謄本（見原法
  院卷第40至48頁），認抗告人之總財產價額為抗告人所有桃園
  縣龜山鄉○○○段大坑小段298、301、301-1 、301-2、301-4
  、303、305、307、340地號土地（下稱系爭土地）之公告現值
  總額，並據以核定本件訴訟標的價額，揆諸首開說明，即無不
  合。而相對人丙○○等4人起訴時，系爭298、301、301-1、30
  1-2、301-4 、305、307、340地號土地面積計45,274平方公尺
  （3,877＋5, 720＋20＋117＋59＋2,352＋27,358＋5,771＝45
  ,274），每平方公尺之公告現值為新臺幣（下同）2,300 元，
  系爭303地號土地面積1,154平方公尺，每平方公尺之公告現為
  6,300元，抗告人之總財產價額為111,400,400元【其計算式為
  土地公告現值乘以面積，即（2,300元45,274平方公尺＝104
  ,130,200元）＋（6,300元1,154平方公尺＝7,270,200 元）
  ＝111,400,400 元】，相對人丙○○、丁○○、己○○、戊○
  ○主張之派下比例分別為0.005、0.005、0.0025、0.0025，本
  件訴訟標的價額為1,671,006元【其計算式為：111,400,400元
  0.015（0.005＋0.005＋0.0025＋0.0025）＝1,671,006元】
  ，並以該價額為據，依民事訴訟法第77條之13、第77條之16第
  1 項規定之徵收標準，命抗告人限期補繳第二審裁判費26,448
  元，尚無不合。
(二)抗告人主張其部分土地存有甲○○○○，該部分土地價值應扣
  除租約價值，而以地價之0.625 計算訴訟標的價額云云，查系
  爭301、301-1、301-2、301-4、305、340地號土地雖存有甲○
  ○○○，有土地登記謄本附卷可稽（見原法院卷第41至44、46
  、48頁），惟本件訴訟係屬確認祭祀公業派下權存在與否事件
  ，其訴訟標的價額之核定，應依該祭祀公業之總財產價額中訟
  爭派下權所佔之比例計算價額，業如前述，自與系爭土地是否
  存有甲○○○○無涉，況抗告人亦未舉證證明系爭土地價值確
  因其上存有甲○○○○而減少，其主張自非可採。
(三)抗告人復主張其派下員乙○之養父辛○○另有兄弟庚○○，相
  對人丙○○等4 人所主張之派下比例應以2分之1計算云云，並
  提出庚○○之日據時期之戶籍謄本為證（見本院卷第9 頁），
  惟觀諸抗告人於原法院所提祭祀公業法人桃園縣游仕參派下全
  員系統表（見原法卷第104、105頁）及桃園縣政府府民宗字第
  0980027845號公告祭祀公業法人桃園縣游仕參派下員補列系統
  表（同前卷第118、119頁）所示，辛○○之弟庚○○均未列名
  其中，並參酌抗告人自承其目前雖主張游貽婆派下另有一房庚
  ○○，但要等以後庚○○之繼承人向其主張派下權時，才會在
  派下員大會處理，或要等庚○○之繼承人向法院訴請確認派下
  權存在並獲得勝訴判決後才會處理等情（見本院卷第59頁背面
  ），本院認庚○○並未經法院判決確認屬抗告人之派下，亦未
  經桃園縣政府公告確定補列為抗告人之派下員，自尚非抗告人
  派下之一員，難認其具有抗告人之派下房份。是抗告人主張相
  對人丙○○等4 人所主張之派下比例應再以2分之1計算云云，
  難認為有理由。
三綜上所述，抗告人執上開理由指摘原裁定關於訴訟標的之價額
  核定不當，聲明廢棄，為無理由，應予駁回。
四據上論結，本件抗告為無理由。依民事訴訟法第495條之1 第1
  項、第449條第1項、第95條、第78條，裁定如主文。
中    華    民    國    99    年    5     月    14    日
                    民事第十二庭
                        審判長法  官  陳駿璧
                              法  官  李媛媛
                              法  官  李昆曄
正本係照原本作成。
本裁定除以適用法規顯有錯誤為理由外，不得再抗告。如提起再
抗告，應於收受後10日內委任律師為代理人向本院提出再抗告狀
。並繳納再抗告費新台幣１千元。
中    華    民    國    99    年    5     月    14    日
                              書記官  莊昭樹

司法院資訊處製作；財團法人民間司法改革基金會備份。
